臺灣高雄地方法院刑事判決　　　　　　 96年度簡上字第925號
上　訴　人　臺灣高雄地方法院檢察署檢察官
上　訴　人
即　被　告　丙○○
　　　　　　　　　　（現另案於臺灣屏東監獄執行中）
上列上訴人因詐欺案件，不服本院96年度簡字第4071號中華民國
96年8 月15日第一審判決（檢察官聲請簡易判決處刑案號：96年
度偵字第17163 號），提起上訴，本院管轄之第二審合議庭判決
如下：
    主  文
上訴駁回。
    事  實
一、丙○○於民國92年間即曾因提供帳戶供詐欺犯罪集團使用，
    犯幫助詐欺罪，經本院以93年度簡字第1411號判決判處有期
    徒刑3 月確定（96年12月15日始執行完畢，不構成累犯）。
    猶不知悔改，得預見收購金融帳戶之人，係將所收購之帳戶
    用以供被害人匯入款項，藉此作為犯罪之工具，竟仍基於幫
    助他人遂行詐欺取財之不確定故意，於95年3 月9 日開戶後
    至95年3 月14日前某日，在高雄縣鳳山市○○○路69巷巷口
    以新臺幣（下同）5 千元之代價，將其向台北富邦銀行前鎮
    分行所申辦之帳戶（帳號：000-000- 000000） 存摺、提款
    卡及密碼，交付予不詳之詐欺集團成員使用。嗣於95年3 月
    14 日 ，適有甲○○接獲該詐欺集團電話來電，諉稱其係法
    院人員，告以甲○○因詐欺案件現在法院審理中，而要求甲
    ○○依其指示辦理；甲○○因陷於錯誤而依其指示辦理，而
    遭詐騙轉帳1,739,983 元至丙○○所開設之前開帳戶內。甲
    ○○轉帳後發覺有異而報警循線查悉上情。
二、案經高雄市政府警察局前鎮分局報請臺灣高雄地方法院檢察
    署檢察官偵查後聲請簡易判決處刑。
    理  由
壹、關於證據能力之意見：
    按被告以外之人於審判外之陳述，雖不符前4 條之規定，而
    經當事人於審判程序同意作為證據，法院審酌該言詞陳述或
    書面陳述作成時之情況，認為適當者，亦得為證據；又當事
    人、代理人或辯護人於法院調查證據時，知有第159 條第1
    項不得為證據之情形，而未於言詞辯論終結前聲明異議者，
    視為有前項之同意，刑事訴訟法第159 條之5 定有明文。查
    被害人甲○○於案發後，隨即前往桃園縣警察局龜山分局大
    林派出所製作警詢筆錄，是該等陳述依法固屬被害人所為之
    審判外陳述，性質上屬於傳聞證據，且無刑事訴訟法第159
    條之1 至之4 明定例外情形，依法原不具證據能力。然參以
    此等陳述既經上訴人即檢察官及被告丙○○均明知有第159
    條第1 項不得為證據之情形，猶未於言詞辯論終結前聲明異
    議，且同意作為證據（見本院卷第53頁），本院復審酌該等
    陳述作成之外部情況並無不當，揆諸前揭說明，本院自得逕
    以前開證據方法採為認定事實之依據。
貳、實體部分：
一、訊據被告對於前揭犯罪事實坦承不諱，並有被害人甲○○之
    警詢筆錄在卷可稽，復有桃園縣龜山分局大林所詐騙帳戶通
    報警示、詐騙電話斷話案件報告表，簡便格式表，內政部警
    政署反詐騙案件紀錄表（見偵卷第8 至10頁）、台北富邦銀
    行前鎮分行96年4 月13日北富銀總務字第96039 號函所附被
    告丙○○存摺存戶內容查詢列印（見偵卷第12頁至13頁）、
    台北富邦銀行前鎮分行96年6 月29日北富銀總務字第96073
    號函所附被告丙○○資金往來明細（見偵卷第19頁至20頁）
    等在卷可憑，足徵被告之任意性自白核與事實相符，應堪信
    為真實，被告之犯行足堪認定。
二、按行為後法律有變更者，適用行為時之法律。但行為後之法
    律有利於行為人者，適用最有利於行為人之法律，刑法第2
    條第1 項定有明文。本件被告行為後，刑法第41條第1 項關
    於易科罰金折算標準之規定業經修正，並於95年7 月1 日施
    行。依修正前刑法第41條第1 項前段及修正前罰金罰鍰提高
    標準條例第2 條（已刪除）之規定，易科罰金應以銀元300
    元即新臺幣900 元折算1 日；惟依修正後刑法第41條第1 項
    前段之規定，易科罰金應以新臺幣1,000 元、2,000 元或3,
    000 元折算1 日。比較修正前、後所定之易科罰金折算標準
    ，以修正前規定較有利於被告，依刑法第2 條第1 項前段之
    規定，自應適用修正前刑法第41條第1 項前段之規定，定其
    易科罰金之折算標準。又修正後刑法第33條第4 款僅將拘役
    之折算單位由月更正為日，內容完全相同，無涉刑度加重或
    減輕，並無法律變更之情形，應適用現行法規，惟修正前刑
    法第33條第5 款規定，罰金：1 元以上，修正後提高為罰金
    ：新臺幣1 千元以上，以百元計算之致刑度有加重之情形，
    應依刑法第2 條第1 項前段之規定，適用行為時法。
三、次按刑法上之幫助犯，係對於犯罪與正犯有共同之認識，而
    以幫助之意思，對於正犯資以助力，而未參與實施犯罪之行
    為者而言（最高法院75年度臺上字第1509號、88年度臺上字
    第1270號判決意旨參照）。如行為人未參與實施犯罪構成要
    件行為，且係出於幫助之意思提供助力，即屬幫助犯，而非
    共同正犯。本件被告雖將上開銀行存摺、提款卡及密碼，交
    付予真實姓名年籍不詳之成年人及其所屬犯罪集團使用，供
    渠等向被害人甲○○詐取財物得逞，然被告單純提供帳戶供
    人使用之行為，並不等同於向被害人施以欺罔之詐術行為，
    且亦無證據證明被告有參與詐欺取財犯行之構成要件行為，
    ，核其所為，應係犯刑法第30條第1 項前段、第339 條第1
    項詐欺取財罪之幫助犯，依刑法第30條第2 項之規定，按正
    犯之刑減輕之。
四、原審以被告罪證明確，因而適用刑法第2 條第1 項前段、第
    30條第1 項前段、第2 項、339 條第1 項、修正前刑法第41
    條第1 項前段，刑法施行法第1 條之1 ，修正前罰金罰鍰提
    高標準條例第2 條，並審酌被告犯罪之動機、目的、手段，
    及被告前於93年間已因提供金融帳戶予不詳之詐騙集團成員
    之幫助詐欺取財犯行，經本院以93年度簡字第1411號判處有
    期徒刑3 月確定（96年12月15日始執行完畢，不構成累犯）
    ，有臺灣高等法院被告前案紀錄表及確定判決各1 份在卷可
    參，竟不知悔改，本次再犯相同之罪，及其犯罪所生損害，
    惟犯罪後坦承犯行、態度尚可等一切情狀，量處有期徒刑8
    月，再依中華民國96年罪犯減刑條例第2 條第1 項第3 款、
    第7 條規定減為有期徒刑4 月，並依該條例第9 條諭知易科
    罰金之折算標準，其認事用法均無違誤，量刑亦屬妥適，上
    訴人臺灣高雄地方法院檢察署檢察官以原審量刑過輕及被告
    以原審量刑過重，執以上訴，經核其上訴均無理由，應予駁
    回。
據上論斷，應依刑事訴訟法455 條之1 第1 項、第3 項，第368
條，判決如主文。
本案經檢察官乙○○到庭執行職務。
中　　華　　民　　國　　96　　年　　12　　月　　25　　日
                  刑事第二庭  審判長法  官  田平安
                                    法  官  呂明燕
                                    法  官  曾子珍
以上正本證明與原本無異。
不得上訴。
中　　華　　民　　國　　96　　年　　12　　月　　25　　日
　　　　　　　　　　　　　　　　　　書記官  王翌翔
附錄論罪科刑法條：
刑法第30條：
幫助他人實行犯罪行為者，為幫助犯。雖他人不知幫助之情者，
亦同。
幫助犯之處罰，得按正犯之刑減輕之。
刑法第339條第1項：
意圖為自己或第三人不法之所有，以詐術使人將本人或第三人之
物交付者，處5年以下有期徒刑、拘役或科或併科1千元以下罰金
。
